【裁判字號】    90,上訴,684
【裁判日期】    900515
【裁判案由】    毒品危害防制條例
【裁判全文】
臺灣高等法院臺中分院刑事判決                      九十年度上訴字第六八四號
    上訴人即被告  甲○○
右上訴人因毒品危害防制條例案件，不服臺灣台中地方法院八十九年度訴字第二七九
九號中華民國九十年二月二十七日第一審判決（起訴案號：臺灣台中地方法院檢察署
八十九年度毒偵字第六六五一號），提起上訴，本院判決如左：
      主  文
原判決撤銷。
甲○○連續施用第一級毒品，累犯，處有期徒刑捌月；又連續施用第二級毒品，累犯
，處有期徒刑肆月；應執行有期徒刑拾壹月。
      事  實
一、甲○○曾於民國（下同）八十二年間因違反肅清煙毒條例案件，經台灣彰化地方
    法院判處有期徒刑三年三月，其後並經台灣高等法院台中分院於八十三年三月十
    五日判決駁回上訴確定，並於八十六年十一月二十七日假釋出獄，至八十八年四
    月六日假釋期滿，因其未經撤銷假釋，未執行之刑，以已執行論。嗣又因施用毒
    品案件，先後經台灣台中地方法院以八十八年度毒聲字第二四八一號及八十八年
    度毒聲字第六六○九號裁定送觀察、勒戒兩次後，均認無繼續施用毒品之傾向，
    而由臺灣臺中地方法院檢察署檢察官先後於八十八年五月五日及同年十一月三十
    日分別以八十八年度偵字第一０四二０號、八十八年度毒偵字第二０二八號為不
    起訴處分，並均確定在案。詎甲○○猶不知悛悔、警惕，明知海洛因及安非他命
    分別係毒品危害防制條例所稱之第一級毒品及第二級毒品，竟分別基於施用該等
    毒品之概括犯意，於八十九年八月二十二日，在其台中縣烏日鄉○○村○○路七
    三六巷五六弄三六號住處，以海洛因摻在香菸內點燃吸用之方式，施用第一級毒
    品海洛因一次；另於八十九年八月二十四日晚上九時二十分許為警採其尿液前四
    十八小時內，在不詳地點，以不詳方式，施用第二級毒品安非他命一次。迨八十
    九年八月二十四日下午五時三十分許，經警持檢察官核發之搜索票前往甲○○上
    址住處搜索查獲，經採取其尿液送驗呈嗎啡及安非他命陽性反應，始查知其有前
    開施用第一級毒品海洛用及第二級毒品安非他命情事，復在其房客陳永文上衣口
    袋及其友人陳見仁褲子口袋內分別扣得沾有安非他命之分裝管各一支，並於廁所
    抽水箱及冰箱內分別扣得吸食器各一組等物。復於九十年一月十六日十二時四十
    分，在台中縣烏日鄉○○路山頂巷二十七號，施用第一級毒品海洛因及第二級毒
    品安非他命各一次，經警採尿送驗結果有嗎啡及甲基安非他命陽性反應。
二、案經台中縣警察局烏日分局報由臺灣臺中地方法院檢察署檢察官偵查起訴及移送
    併案審理。
      理  由
一、訊據上訴人即被告甲○○坦承有於前揭於八十九年八月二十二日，在其台中縣烏
    日鄉○○村○○路七三六巷五六弄三六號住處施用第一級毒品海洛因；於八十九
    年八月二十四日晚上九時二十分許為警採其尿液前四十八小時內，在不詳地點，
    以不詳方式，施用第二級毒品安非他命一次情事，且其於八十九年八月二十四日
    為警查獲後所採集之尿液經送檢驗結果，確呈嗎啡即甲基安非他命陽性反應〔按
    海洛英係嗎啡經化學合成之半人工合成品（嗎啡分子除去其羥基中氫，以乙醯基
    代之，即成海洛因）。藥（毒）性倍於嗎啡，其經吸食或施打進入人體，藉人體
    解毒系統之代謝作用而分解成藥（毒）性較低之嗎啡，故於吸食或施打海洛英之
    煙毒嫌犯尿液中，可檢出嗎啡煙毒反應，此可參閱卷附之憲兵司令部八十年五月
    七日（八十）鑑驗字第一七四六號函。復按人體吸食安非他命，自尿液中排泄出
    之時間，依吸食量多寡、吸食者之年齡、人體代謝功能、尿液採集之時間及個人
    體質而有所差異，但一般吸食者，約百分之七十於二十四小時內自尿中排出，正
    常情況下四十八小時後尿液中安非他命之濃度已減低至幾乎測不到，亦有行政院
    衛生署藥物食品檢驗局八十一年六月十日（八一）藥檢壹字第八一０八九五六號
    函可參。〕此有台中縣衛生局於八十九年九月十三日所出具之檢驗尿水報告書一
    份附偵查卷第十五頁可稽，足徵被告此部分之自白確與事實相符。復查被告甲○
    ○雖否認於九十年一月十六日，在台中縣烏日鄉○○路山頂巷二十七號施用第一
    級毒品海洛因與第二級毒品安非他命之事實，惟其於上開時地為警查獲後所採集
    之尿液，經送台中縣衛生局檢驗結果，確有嗎啡及甲基安非他命陽性反應，有該
    局九十年二月七日檢驗尿水報告書可憑，則依上開函釋及說明，被告甲○○確有
    此部份之犯行應可認定。其辯稱未有此部份之施用毒品行為云云，顯係避重就輕
    之詞，不足採信。又被告前因施用毒品案件，先後經原審法院以八十八年度毒聲
    字第二四八一號及八十八年度毒聲字第六六０九號裁定送觀察、勒戒兩次後，均
    認無繼續施用毒品之傾向，由臺灣臺中地方法院檢察署檢察官先後於八十八年五
    月五日及同年十一月三十日分別以八十八年度偵字第一０四二０號、八十八年度
    毒偵字第二０二八號為不起訴處分，並均確定在案，亦有該等不起訴處分書二件
    及臺灣臺中地方法院檢察署刑案資料查註紀錄表一份附偵查卷可參。綜上所述，
    本件事證已臻明確，被告施用第一級毒品海洛因及第二級毒品安非他命等犯行，
    均堪以認定。
二、查海洛因係毒品危害防制條例第二條第二項所定之第一級毒品，而安非他命則係
    同條項所定之第二級毒品，均不得非法持有及施用。被告先後二次經依同條例第
    二十條第二項之規定由檢察官為不起訴處分後，三犯同條例第十條之罪，是核被
    告各非法施用海洛因及安非他命之行為，分係犯毒品危害防制條例第十條第一項
    之施用第一級毒品罪及同條第二項之施用第二級毒品罪。被告為施用海洛因及安
    非他命而分別持有該等毒品之低度行為，已各為其施用之高度行為所吸收，均不
    另論罪。被告先後二次施用海洛因及安非他命之犯行，時間接近，各自犯罪構成
    要件分別相同，均係基於概括之犯意為之，為連續犯，均以一罪論並加重其刑。
    檢察官移送併辦部分雖未據起訴，惟此與起訴部分有連續犯裁判上一罪關係，未
    起訴效力所及，法院自得併加審理。被告所犯上開二罪間，犯意各別，行為及罪
    名互異，應予分論併罰。公訴人認被告係一施用行為觸犯前開二罪名，為想像競
    合犯，應從一重之施用第一級毒品罪處斷云云，容有誤會，附此敘明。復查被告
    甲○○曾於八十二年間因違反肅清煙毒條例案件，經台灣彰化地方法院判處有期
    徒刑三年三月，其後並經台灣高等法院台中分院於八十三年三月十五日判決駁回
    上訴確定，並於八十六年十一月二十七日假釋出獄，至八十八年四月六日假釋期
    滿執行完畢，此有臺灣高等法院被告全國前案紀錄表及臺灣臺中地方法院檢察署
    刑案資料查註紀錄表各一份附卷可按，其受有期徒刑之執行完畢後，五年以內再
    犯有期徒刑以上之本案二罪，為累犯，各應依法加重其刑。原審依法論科，本非
    無見，但其為及就併案部分一併審理，乃為應撤銷之原因。被告上訴意旨徒指原
    審量刑過重雖不足取，惟原判決既無從維持，仍應由本院撤銷改判。爰審酌被告
    甲○○有事實欄所載之不良素行紀錄，有上開前科紀錄表可參，其施用足以導致
    精神障礙、性格異常、甚至造成生命危險之毒品，嚴重戕害身體健康，及其犯罪
    動機、犯罪情節，並審酌本案其施用毒品海品因及安非他命僅各二次，犯罪所生
    之危害，及被告犯後尚能坦承部分犯行，態度尚有可取之處等一切情狀，就其所
    為各犯行分別量處如主文第二項所示之刑，並定其應執行之刑，以示懲儆。
三、扣案之沾有安非他命之分裝管二支及吸食器二組，被告堅決否認為其所有，參以
    該二支沾有安非他命之分裝管並非在被告身上查獲，而係分別在其房客陳永文及
    其友人陳見仁身上查扣；又吸食器二組雖分別在被告上址住處廁所抽水箱及冰箱
    內扣得，但因被告上址住處並非僅其一人居住，尚分租予案外人陳永文，故亦無
    法遽認該等物品即為被告所有，此外，本院亦查無其他積極證據足資證明上開扣
    案物品確為被告所有，是依法自不得予以宣告沒收。乃公訴人竟聲請法院依刑法
    第三十八條第一項第二款之規定，宣告沒收該等物品，容有誤會，併為敘明。
四、據上論結，應依刑事訴訟法第三百六十九條第一項前段、第三百六十四條、第二
    百九十九條第一項前段，毒品危害防制條例第十條第一項、第二項、第二十條第
    三項，刑法第十一條前段、第五十六條、第四十七條、第五十一條第五款，判決
    如主文。
本案經檢察官乙○○到庭執行職務。
中      華      民      國    九十      年      五      月      十五    日
                              臺灣高等法院臺中分院刑事第六庭
                                    審判長法  官  李  文  雄
                                          法  官  陳  嘉  雄
                                          法  官  龔  永  昆
右正本證明與原本無異。
如不服本判決應於收受送達後十日內向本院提出上訴書狀，其未敘述上訴之理由者並
得於提起上訴後十日內向本院補提理由書（均須按他造當事人之人數附繕本）。
施用第一級毒品部分得上訴。其餘不得上訴。
                                          書記官  劉  美  宏
中      華      民      國    九十      年      五      月      十七    日
                                                                        Ａ


司法院資訊處製作；財團法人民間司法改革基金會備份。
